【裁判字號】    89,上訴,610
【裁判日期】    890329
【裁判案由】    違反陸海空軍刑法
【裁判全文】
臺灣高等法院刑事判決                  八十九年度上訴字第六一號
    上  訴  人  臺灣板橋地方法院檢察署檢察官
    被      告  甲○○
右上訴人因被告違反陸海空軍刑法案件，不服臺灣板橋地方法院八十八年度重訴更字
第一號，中華民國八十九年一月七日第一審判決（起訴案號：臺灣板橋地方法院檢察
署八十七年度偵字第二二九０八號、第二二九一二號、第二三六四四號、第二五一七
九號）提起上訴，本院判決如左：
    主  文
上訴駁回。
    理  由
壹、被告甲○○曾於民國（下同）八十六年間因竊盜案件，經台灣台北地方法院判處
    有期徒刑四月確定，於八十六年十二月三十日執行完畢；復於八十七年間因竊盜
    案件，經台灣板橋地方法院於八十七年三月三十日以八十七年度簡上字第一三號
    刑事判決判處有期徒刑七月確定，於八十八年三月二十四日執行完畢。猶不知悛
    悔，意圖為自己不法之所有，基於普通搶奪之概括犯意，自八十七年四月二十日
    下午十九時十分許起，分別於附表一編號一至四所示之時間、地點、方法，以頭
    戴安全帽騎乘機車趁被害人不及防備之際，搶奪被害人所有之財物而為花用（犯
    罪時間、地點、方法、被害人、所得財物均詳如附表一編號一至四各欄所示）。
    嗣甲○○於八十七年九月一日下午十三時四十五分許，在台北縣永和市○○路一
    二九號前為警查獲。案經臺北縣警察局永和分局、台北市政府警察局大安、松山
    分局報請台灣板橋地方法院檢察署檢察官偵查起訴，經台灣板橋地方法院判處有
    期徒刑二年六月，被告不服曾提起上訴，但其已於本院八十九年三月十七日訊問
    期日當庭具狀表明撤回上訴之意思，是本件所應審究者，僅有原審檢察官所提起
    上訴之部分即原審就被告其餘被訴如附表三所示部分諭知免訴判決部分，合先敘
    明。
貳、免訴判決上訴部分：
一、公訴意旨略以：被告甲○○意圖為自己不法之所有，基於同前普通搶奪之概括犯
    意，於如附表三所示時間、地點，以頭戴安全帽騎乘機車趁被害人不及抵抗之際
    ，自被害人身後搶奪其所有之財物而為花用（犯罪時間、地點、所得財物詳如附
    表三各欄所示），因認被告甲○○該部分亦涉犯搶奪罪嫌云云。
二、按案件曾經判決確定者，應諭知免訴之判決，刑事訴訟法第三百零二條第一款定
    有明文。又訴訟上所謂一事不再理之原則，關於實質上一罪或裁判上一罪，亦均
    有其適用，最高法院六十年臺非字第七七號著有判例。
三、查本件被告甲○○另案被訴於八十七年八月三十一日晚上十時許，在台北市○○
    ○路五十五號，竊取乙○○所有之ＡＩＮ－六一八號機車之犯行，業據台灣板橋
    地方法院檢察署於八十七年九月十五日向原審法院提起公訴，且公訴人就被告甲
    ○○所另犯於八十七年八月十四日十七時許，在台北市○○街一三四號前，竊取
    鄭榮法所有車號ＸＱＺ－六七七號機車之犯行，認與前揭竊取乙○○所有機車之
    犯行，具有連續犯之裁判上一罪關係，而移請於上開案件併案審理，並經原審法
    院於八十七年十二月二日以八十七年度易字第四九二０號判決依連續盜取財物罪
    判處有期徒刑一年六月，經被告上訴後，由本院於八十八年三月十日以八十八年
    度上訴字第二四三號判決上訴駁回，並經確定（確定日期為八十八年四月十六日
    ，於八十八年四月二十七日送執行）在案，此有被告之前科紀錄表、台灣板橋地
    方法院檢察署八十七年度偵字第一九三九九號起訴書、原審八十七年度易字第四
    九二０號判決書、本院八十八年度上訴字第二四三號判決書、原審八十九年一月
    五日審理單及電話紀錄表各一份在卷可稽。而本件公訴人於八十七年十一月二十
    四日起訴、於八十八年一月四日送審而繫屬於原審法院，有台灣板橋地方法院檢
    察署八十八年一月四日板橋金收八十七偵字第二二九０號函及本院收狀戳在卷可
    憑。
四、次查本件公訴人起訴之附表三編號一於八十七年八月十五日晚上八時搶奪之犯行
    （即起訴書附表一編號八所示），被告係騎乘其於該搶奪日前一日即八十七年八
    月十四日下午五時許，在台北市○○街一三四號前所竊得鄭榮法所有車號ＸＱＺ
    －六七七機車（本件竊盜犯行，經原審前揭八十七年度易字第四九二號判決在案
    ）作案，業經被告坦承於卷；又本件公訴人起訴之如附表三編號十一所示於八十
    七年九月一日下午一時四十五分搶奪之犯行（即起訴書附表一編號十八所示），
    被告係騎乘其於八十七年八月三十一日晚上十許，在台北市○○○路五十五號前
    所竊得之乙○○所有之ＡＩＮ－六一八號機車作案。而訊之被告甲○○供稱其因
    逃兵，故每次作案都是騎竊得之機車在馬路上找作案對象行搶（見八十七年度偵
    字第七０八號卷八十七年九月一日警訊筆錄），足認係其竊取機車與本案搶奪有
    方法結果之牽連關係，屬於裁判上一罪，且被告於原審陳稱其於八十七年六月四
    日入伍之時，並未想到入伍之後要繼續行搶，係於八十七年七月十四日離役逃亡
    之後（其於八十七年七月十四日離役逃亡，於八十七年八月十四日經通緝停役等
    事實，有國防部軍法局八十八年四月二十日（八八）則剴字第一三五八號簡便行
    文表、空軍防砲警衛司令部八十九年三月十日（）怡孝字第０二八一九號函及
    所檢附之甲○○通緝表各一份附卷可按），因身上無錢花用，始起意行搶，此有
    本院八十八年十一月二日訊問筆錄在卷可徵，是被告既已於八十七年六月四日入
    伍之時，即已中斷其入伍之前所犯附表一所示搶奪犯行之概括犯意，於同年七月
    十四日離役逃亡之後，因身無分文，始再另行起意行搶，故無從認為被告於離役
    逃亡後之搶奪犯行，與其入伍前之附表一所示搶奪犯行間有概括之犯意。而被告
    離役逃亡後，所犯之如附表三編號一至十一所示各搶奪犯行，均時間緊接，且其
    中附表三編號十至十六之犯罪時間均為同一天，時間更僅分別間隔數十分鐘而已
    ，並且手法均相同，所犯復為構成要件相同罪名，該等附表三編號一至十一所示
    之各搶奪犯行間，則顯係基於概括犯意反覆為之，而有連續犯之裁判上一罪關係
    。查，與本案附表三編號一及十一所示搶奪犯行間有牽連關係之被告連續竊盜（
    盜取財物）部分，既業經本院八十八年上訴字第二四三號判決確定，且附表三編
    號一至十一之各搶奪犯行間，復有連續犯之裁判上一罪關係，依照首開說明，本
    件附表三編號一至十一所示搶奪犯行部分，應為前案本院八十八年度上訴字第二
    四三號確定判決之既判力效力所及，故該部分應為免訴判決之諭知。
五、檢察官上訴指稱：按刑法上之牽連犯，係指行為者意念中祇欲犯某罪，而其實施
    犯罪之方法、或其實施犯罪之結果，觸犯行為人目的行為以外其他罪名而言。牽
    連犯之數行為間，有無方法或結果行為與目的行為之牽連關係存在，並應參酌行
    為時客觀之事實以為決定，亦即在客觀上認其方法或結果行為，與犯罪之目的行
    為，有不可分離之直接密切關係，始克成立。又查本件被告竊取機車，於主觀或
    客觀上，並無必定以竊取所得之機車進而實施搶奪行為之結果或目的，反之其為
    搶奪犯行時，亦無並定以竊盜行為以為方法行為或原因行為。是被告被訴竊盜機
    車行為與搶奪財物之行為，自無成立牽連關係可言。原審竟認被告上開二行為，
    有牽連關係為同一案件，而為免訴之判決，自有未洽云云。按最高法院七十三年
    度台上字第五四四六號判例謂：刑法第五十五條所謂之牽連犯，必須二個以上之
    行為有方法與結果之關係者，始足構成，亦即必須以犯一罪之方法行為犯他罪，
    或以犯一罪之結果行為犯他罪，方有牽連關係之可言。另按最高法院七十九年度
    台上字第五四七號判例亦謂：刑法上之牽連犯，係指行為者意念中祇欲犯某罪，
    而其實施犯罪之方法，或其實施犯罪之結果，觸犯行為人目的行為以外之其他罪
    名而言。牽連犯的數行為間，有無方法或結果行為與目的行為之牽連關係存在，
    並應參酌行為時客觀的事實以為決定，亦即在客觀上認其方法或結果行為，與犯
    罪之目的行為，有不可分離之直接密切關係，始克成立。經查本件被告被訴於附
    表三編號一於八十七年八月十五日晚上八時搶奪之犯行（即起訴書附表一編號八
    所示），被告係騎乘其於該搶奪日前一日即八十七年八月十四日下午五時許，在
    台北市○○街一三四號前所竊得鄭榮法所有車號ＸＱＺ－六七七機車（本件竊盜
    犯行，經原審前揭八十七年度易字第四九二號判決在案）作案，業經被告坦承於
    卷；又本件公訴人起訴之如附表三編號十一所示於八十七年九月一日下午一時四
    十五分搶奪之犯行（即起訴書附表一編號十八所示），被告係騎乘其於八十七年
    八月三十一日晚上十許，在台北市○○○路五十五號前所竊得之乙○○所有之Ａ
    ＩＮ－六一八號機車作案。而訊之被告甲○○供稱其因逃兵，故每次作案都是騎
    竊得之機車在馬路上找作案對象行搶（見八十七年度偵字第七０八號卷八十七年
    九月一日警訊筆錄），足認係其竊取機車與本案搶奪有方法結果之牽連關係，即
    其實施搶奪犯罪，乃係以觸犯竊盜機車罪名為方法而言。其所犯搶奪、竊盜之數
    行為間，有方法或結果行為與目的行為之牽連關係存在，又參酌被告行為時客觀
    之事實，亦足認其搶奪之方法，與竊盜機車之目的行為，有不可分離之直接密切
    關係存在，其所犯搶奪、竊盜罪間，應成立裁判上一罪之牽連關係至明。且查原
    審認：「被告於原審陳稱其於八十七年六月四日入伍之時，並未想到入伍之後要
    繼續行搶，係於八十七年七月十四日離役逃亡之後（其於八十七年七月十四日離
    役逃亡，於八十七年八月十四日經通緝停役等事實，有國防部軍法局八十八年四
    月二十日（八八）則剴字第一三五八號簡便行文表、空軍防砲警衛司令部八十九
    年三月十日（）怡孝字第０二八一九號函及所檢附之甲○○通緝表各一份附卷
    可按），因身上無錢花用，始起意行搶，此有本院八十八年十一月二日訊問筆錄
    在卷可徵，是被告既已於八十七年六月四日入伍之時，即已中斷其入伍之前所犯
    附表一所示搶奪犯行之概括犯意，於同年七月十四日離役逃亡之後，因身無分文
    ，始再另行起意行搶，故無從認為被告於離役逃亡後之搶奪犯行，與其入伍前之
    附表一所示搶奪犯行間有概括之犯意。而被告離役逃亡後，所犯之如附表三編號
    一至十一所示各搶奪犯行，均時間緊接，且其中附表三編號十至十六之犯罪時間
    均為同一天，時間更僅分別間隔數十分鐘而已，並且手法均相同，所犯復為構成
    要件相同罪名，該等附表三編號一至十一所示之各搶奪犯行間，則顯係基於概括
    犯意反覆為之，而有連續犯之裁判上一罪關係。查，與本案附表三編號一及十一
    所示搶奪犯行間有牽連關係之被告連續竊盜（盜取財物）部分，既業經本院八十
    八年上訴字第二四三號判決確定，且附表三編號一至十一之各搶奪犯行間，復有
    連續犯之裁判上一罪關係，依照首開說明，本件附表三編號一至十一所示搶奪犯
    行部分，應為前案本院八十八年度上訴字第二四三號確定判決之既判力效力所及
    」，故原審就該部分為免訴判決之諭知，經核於法自無不合。檢察官執上揭意旨
    上訴，指摘原判決不當，為無理由，爰不經言詞辯論，判決駁回上訴。
六、因檢察官就上揭原審諭知免訴之被告被訴搶奪行為之上訴，既經本院認為無理由
    而判決駁回在案，已如前述，則與其他原審認定有罪之搶奪行為部分，即不生裁
    判上一罪之連續犯，本件檢察官就免訴部分上訴之效力即不即於上揭原審認定有
    罪部分，本院自毋庸就該原審認定有罪部分加以審究，附此敘明。
參、據上論斷，應依刑事訴訟法第三百七十二條、第三百六十八條，判決如主文。
中     華     民     國    八十九   年      三        月     二十九     日
                            臺灣高等法院刑事第九庭
                                審判長法  官  李  文  成
                                      法  官  官  有  明
                                      法  官  周  盈  文
右正本證明與原本無異。
檢察官如不服本判決應於收受送達後十日內向本院提出上訴書狀，其未敘述上訴之理
由者並得於提起上訴後十日內向本院補提理由書（均須按他造當事人之人數附繕本）
。
被告不得上訴。
                                      書記官  余  姿  慧
中     華     民     國    八十九   年      三        月      三十      日


司法院資訊處製作；財團法人民間司法改革基金會備份。
